【裁判字號】    92,抗,438
【裁判日期】    921009
【裁判案由】    聲請解除限制出境
【裁判全文】
臺灣高等法院刑事裁定                              九十二年度抗字第四三八號
    抗  告  人  臺灣臺北地方法院檢察署檢察官
    被      告  乙○○
                甲○○
右抗告人因被告等違反槍砲彈藥刀械管制條例等案件（第一審法院案號：九十年度訴
字第九九四號；起訴案號：臺灣臺北地方法院檢察署八十九年度偵字第二三九七號、
第二三九八號），不服臺灣臺北地方法院九十二年度聲更(一)字第五號，中華民國九十
二年六月五日所為具保及解除限制出境之裁定，提起抗告，本院裁定如左：
    主      文
原裁定撤銷，發回臺灣臺北地方法院。
    理      由
一、被告乙○○、甲○○因被訴違反槍砲彈藥刀械管制條例等案件，由原審法院以九
    十年度訴字第九九四號案件審理中，經該院於民國九十一年十一月二十八日，諭
    知被告乙○○以新臺幣（下同）四十萬元具保後停止羈押並限制出境，被告甲○
    ○則追加保證金八萬元並解除限制出境。檢察官不服提起抗告，經本院二次發回
    原審法院，原審法院於九十二年六月五日以九十二年度聲更(一)字第五號裁定，以
    ：(一)被告乙○○前經該院於九十一年十月二十五日訊問後，認其犯罪嫌疑重大，
    且經通緝到案，有事實足認有逃亡之虞，為確保審判之進行，有羈押必要，而予
    羈押。嗣於九十一年十一月二十八日審判期日，訊問該被告並徵詢檢察官及辯護
    人意見後，認該被告羈押之原因雖仍存在，但無非予羈押，不能確保其到庭接受
    審判之情形而有羈押之必要，爰命具保四十萬元並限制出境後准予停止羈押。檢
    察官不服提起抗告，該院添具意見書並送抗告後，經本院以九十一年度抗字第七
    七二號裁定撤銷發回該院，該院再於九十二年二月十三日審判期日，訊問該被告
    並徵詢檢察官及辯護人意見後，認該被告於前開九十一年十一月二十八日具保並
    限制出境准予停止羈押後，九十一年十二月二十六日、九十二年二月十三日審判
    期日，該被告均能到庭接受審判，顯無非予羈押，不能確保其到庭接受審判之羈
    押必要，仍命具保四十萬元並限制出境後准予停止羈押。檢察官仍不服提起抗告
    ，經本院以九十二年度抗字第一二九號裁定撤銷發回該院，該院再於九十二年六
    月五日訊問該被告並徵詢檢察官及辯護人意見後，認該被告於前開九十二年二月
    十三日仍命具保並限制出境准予停止羈押後，九十二年三月六日、四月三日、五
    月八日、六月五日審判期日，該被告均到庭接受審判，顯無非予羈押，不能確保
    其到庭接受審判之情形而有羈押必要。(二)被告甲○○前經該院於九十一年七月十
    七日訊問後，認其犯罪嫌疑重大，且經通緝到案，有事實足認有逃亡之虞，為確
    保審判之進行，有羈押必要，而予羈押。嗣於九十一年七月十八日審判期日，訊
    問該被告並徵詢檢察官及辯護人意見後，認該被告羈押原因雖仍存在，但並無非
    予羈押，不能確保其到庭接受審判之情形而予羈押必要，爰命具保二十萬元並限
    制出境後准予停止羈押。迄九十一年十一月二十日被告甲○○具狀聲請解除限制
    出境，該院於九十一年十一月二十八日審判期日，訊問該被告並徵詢檢察官及辯
    護人意見後，認被告於前開九十一年七月十八日具保並限制出境准予停止羈押後
    ，九十一年八月八日、九月五日、十月三十一日、十一月二十八日審理期日，被
    告均能到庭接受審判，增加相當保證金額後，顯無非予限制出境，不能確保其到
    庭接受審判而再予限制出境必要，爰命增加保證金八萬元後，准予解除限制出境
    。檢察官不服提起抗告，該院添具意見書並送抗告後，經本院以九十一年度抗字
    第七七二號裁定撤銷發回該院，該院再於九十二年二月十三日審判期日，訊問該
    被告並徵詢檢察官及辯護人意見後，認該被告於九十一年十一月二十八日增加保
    證金准予解除限制出境後，九十一年十二月二十六日、九十二年二月十三日審判
    期日，該被告均能到庭接受審判，顯無非予限制出境，不能確保其到庭接受審判
    之限制出境必要，仍命加保八萬元後准予解除限制出境。檢察官仍不服提起抗告
    ，經本院以九十二年度抗字第一二九號裁定撤銷發回該院，該院再於九十二年六
    月五日審判期日，訊問該被告並徵詢檢察官及辯護人意見後，認該被告於前開九
    十二年二月十三日仍命加保八萬元准予解除限制出境後，九十二年三月六日、四
    月三日、五月八日、六月五日審判期日，該被告均能到庭接受審判，顯無非予限
    制出境，不能確保其到庭接受審判之限制出境必要，仍命其提出八萬元之保證書
    或保證金後，准予解除限制出境。
二、按「對於判決前關於管轄或訴訟程序之裁定，不得抗告。但下列裁定，不在此限
    ：一有得抗告之明文規定者。二關於羈押、具保、責付、限制住居、搜索、扣押
    或扣押物發還、因鑑定將被告送入醫院或其他處所之裁定及依第一百零五條第三
    項、第四項所為之禁止或扣押之裁定。」、「當事人對於法院之裁定有不服者，
    除有特別規定外，得抗告於直接上級法院。」，刑事訴訟法第四百零四條、第四
    百零三條分別定有明文，而檢察官依刑事訴訟法第三條規定，為訴訟當事人之一
    ，是就法院對被告所為關於具保、限制住居之裁定，得提起抗告（院字第一二八
    九號解釋參照）。
三、本件原審法院以被告乙○○、甲○○於歷次審理期日均到庭，而諭知被告乙○○
    以四十萬元保證並限制出境後准予停止羈押，另被告甲○○則於提出八萬元保證
    後，准許解除限制出境，固非全屬無見。惟按「被告經法官訊問後，認為犯罪嫌
    疑重大，而有左列情形之一，非予羈押，顯難進行追訴、審判或執行者，得羈押
    之︰一逃亡或有事實足認為有逃亡之虞者。二有事實足認為有湮滅、偽造、變造
    證據或勾串共犯或證人之虞者。三所犯為死刑、無期徒刑或最輕本刑為五年以上
    有期徒刑之罪者。」，刑事訴訟法第一百零一條第一項定有明文。具保乃基於確
    保對被告進行追訴、審判或執行之目的所為替代羈押之方法；又為保全審判進行
    及刑罰執行，對被告所實施之強制處分，依其情節輕重分別有羈押、具保、責付
    、限制住居等方法，限制住居係較輕微之手段，限制出境為限制住居方法之一，
    為達上開保全之目的，自得與具保併行，而有無限制出境之必要，自應就被告所
    涉被訴罪名、涉案情況等具體情節予以審認，俾以確定就審判或執行進行之無虞
    。經查：
    (一)被告乙○○於原審法院因多次傳拘未到，經原審法院於九十一年二月八日發布
      通緝，嗣於同年十月二十五日經國際刑警組織協助由我國警方將其自泰國押解
      回國，此有被告乙○○通緝案件移送書、訊問筆錄、本院被告全國前案紀錄表
      在卷可稽，顯見被告乙○○已有逃亡之事實。再查，檢察官於原審法院訊問時
      ，業陳明被告乙○○不宜具保，理由則援用前所提出之抗告書（原審卷第十三
      頁），而依卷附臺灣臺北地方法院檢察署檢察官九十一年度抗字第二十九號抗
      告書所載，檢察官業已敘明被告乙○○若未繼續羈押，顯難進行本案審理及有
      反覆實施同一犯罪之虞，而有繼續羈押必要（本院抗字第七七二號卷第十七頁
      反面、十八頁），原審法院未就該部分是否可採予以斟酌，僅以被告乙○○均
      能依指定期日到庭為由，而裁定被告乙○○於具保後停止羈押並限制出境，自
      有未合。
    (二)被告甲○○亦係因多次傳拘未到，經原審法院於九十一年二月八日發布通緝，
      被告甲○○嗣於同年七月十七日自動回國投案，經警於桃園中正國際機場將其
      逮捕歸案，此有該被告相關之通緝書、通緝案件移送書、警訊筆錄在卷可佐，
      顯見被告甲○○亦有逃亡之事實。而檢察官又於前所提出抗告書中敘明被告甲
      ○○雖於審判程序中遵期到庭，惟仍有限制住居之必要性（本院抗字第一二九
      號卷第十一頁反面(二)部分），原審法院就檢察官所執該部分理由為何與解除限
      制出境無關，並未予以說明，已難昭折服；又原審裁定被告甲○○於提出八萬
      元保證，准予解除限制出境，然保證金數額多寡，查屬對被告所實施具保強制
      處分之範疇，而限制出境則為對被告甲○○所實施之另一強制處分，原審未就
      解除該強制處分與如何確保被告甲○○到案接受審判及執行間之關連予以敘明
      ，亦屬不當。
    綜右理由，原審法院僅以被告乙○○、甲○○均依指定期日到庭為裁定之依據，
    未就檢察官其餘意見敘明與裁定意旨如何無關予以敘明，自不足以昭折服，且原
    審裁定既有右揭可議，檢察官提起抗告，為有理由，本院爰將原審裁定撤銷，並
    諭知發回原審法院更為適當之處理。
據上論斷，應依刑事訴訟法第四百十三條前段裁定如主文。
中      華      民      國    九十二    年      十      月      九      日
                            臺灣高等法院刑事第十九庭
                                審判長法  官  許  國  宏
                                      法  官  洪  光  燦
                                      法  官  林  勤  純
右正本證明與原本無異。
不得再抗告。
                                      書記官  葉  瑩  庭
中      華      民      國    九十二    年      十      月      九      日


司法院資訊處製作；財團法人民間司法改革基金會備份。
